【裁判字號】    97,消債更,110
【裁判日期】    970922
【裁判案由】    聲請更生程序
【裁判全文】
臺灣高雄地方法院民事裁定           97年度消債更字第110號
聲  請  人
即 債務 人  甲○○
上列聲請人因消費者債務清理事件聲請更生，本院裁定如下：
    主  文
聲請人自民國九十七年九月二十二日下午五時起開始更生程序。
命司法事務官進行本件更生程序。
    理  由
一、聲請意旨略以：伊前與如附表所示之銀行訂定消費貸款、信
    用卡、現金卡等契約，積欠如附表所示無擔保債務計新台幣
    （下同）1,742,929 元，於民國95年7 月26日依金融主管機
    關協調成立之中華民國銀行公會會員辦理消費金融案件無擔
    保債務協商機制，與如附表所示之債權銀行達成分期還款協
    議，同意自95年9 月起、分120 期、利率5%、每月繳納16,1
    23元方式償還欠款（下稱系爭協商）。然系爭協商於還款協
    議時，伊在軍中服兵役，每月所得僅約6,000 元，協商月付
    金顯然過高，因所得不足以支付協商月付金，還款初期係由
    母親乙○○代繳納，因母親乙○○本身亦有債務，代繳至95
    年12月止，即未再依協議繼續履行分期償還而毀諾。嗣伊於
    96年2 月間退伍後，再度與英商渣打銀行及未列入協商之美
    商花旗銀行個別協商，惟因剛退伍，社會經驗不足，致工作
    不穩定，時有時無，且伊為單親需獨力扶養正值就學齡之子
    楊書豪，以現在每月收入25,000元，已難以支應日常生活必
    要費用及教育費，實已無力負擔高達16,123元協商分期款，
    而有不可歸責於己之事由致履行顯有重大困難。又伊積欠無
    擔保或無優先權之債務總額未逾1200萬元，復未經法院裁定
    開始清算程序或宣告破產，爰聲請准予裁定更生等語。
二、按債務人不能清償債務或有不能清償之虞者，得依本條例所
    定更生程序，清理其債務；債務人無擔保或無優先權之債務
    總額未逾1200萬元者，於法院裁定開始清算程序或宣告破產
    前，得向法院聲請更生；債務人對於金融機構因消費借貸、
    自用住宅借款、信用卡或現金卡契約而負債務，在聲請更生
    或清算前，應提出債權人清冊，以書面向最大債權金融機構
    請求協商債務清償方案並表明共同協商之意旨；債務人與金
    融機構協商成立者，不得聲請更生或清算，但因不可歸責於
    己之事由，致履行顯有重大困難者，不在此限；本條例施行
    前，債務人依金融主管機關協調成立之中華民國銀行公會會
    員辦理消費金融案件無擔保債務協商機制與金融機構成立之
    協商，準用前項之規定。消費者債務清理條例第3 條、第42
    條第1 項、第151 條第1 項、第5 項、第6 項分別定有明文
    。
三、經查，聲請人主張尚欠銀行有如附表所示債務、收入狀況說
    明及無財產等事實，已提出聲請人之債權清冊、財產及收入
    狀況說明書、所得資料清單、財產歸屬資料清單（詳卷第4
    至10頁）、財團法人金融聯合徵信中心當事人綜合信用報告
    （詳卷第41至46頁）、協議書、消費性個人信用貸款約定書
    、還款收據（詳卷第21、22頁，第34至40頁）等為證，經核
    大致相符，堪信為真實。又查，聲請人於系爭協商協議時，
    正值軍中服兵役，有聲請人之退伍令1 份（詳卷第32、33頁
    ）可按。而聲請人主張於協商時，別無其他財產，倘參諸其
    當時以義務役每月所得約6,000 元以觀，顯見協商條件於協
    商時未考量聲請人每月收入及必要支出費用，而聲請人在面
    對95年度銀行啟動協商機制之情況下，為爭取債務一制性解
    決暨分期零或低利率之清償機會，故接受協商條件，然協商
    時既未適度考量聲請人收入及基本生活費用維持情況，所為
    之協商金額又過高，致聲請人事後無法繼續履約，難認聲請
    人具有可歸責事由，則其主張於系爭協商後，因客觀收入不
    足，致無法再依協議償還金額，尚堪採信。
四、再查，聲請人於收入不足之情況下，仍接受協商條件，足見
    聲請人具有高度還款誠意，始而接受協商條件。況聲請人於
    系爭協商後，仍在收入不足償還金額之情形下，償還至95年
    12月止，應認已盡相當之償還誠意。執之，聲請人無法依協
    議繼續償還，既係因協商條件未能考量聲請人收入暨生活必
    要支出費用情況，且所約定之協商償還金額亦屬過高，致聲
    請人客觀收入不足以長期持續依協議償還，並非因協議後故
    意浪費或其他不利償還之行為，足認聲請人與金融機構協商
    成立之償還協議，係因不可歸責於聲請人之事由，致履行顯
    有重大困難。
五、綜上所述，聲請人有如附表所示之銀行消費貸款、信用卡、
    現金卡債務，債務金額未逾1,200 萬元，且其未經法院裁定
    開始清算程序或宣告破產，業經本院查明，有前案紀錄表、
    查詢表附卷可稽。而按聲請人不能清償債務，且前雖與金融
    機構協商成立償還協議，嗣因不可歸責於己之事由，致履行
    顯有重大困難，亦如上述，則其聲請更生，依上規定所示，
    自無不合，應予准許。
六、依消費者債務清理條例第11條第1 項、第45條第1 項、第16
    條第1 項，裁定如主文。
中    華    民    國    97    年    9     月    22    日
                  民事第六庭  法  官  洪榮家
以上正本證明與原本無異。
本裁定不得抗告。
中    華    民    國    97    年    9     月    23    日
                              書記官  胡美儀
附表：債權人清冊
┌──┬────────────┬────────┬─────────┐
│編號│債權人                  │金額（新臺幣）  │  種        類    │
├──┼────────────┼────────┼─────────┤
│一  │台北富邦銀行            │290,000元       │信用貸款          │
├──┼────────────┼────────┼─────────┤
│二  │美商花旗銀行            │44,000元        │信用貸款          │
│    │                        ├────────┼─────────┤
│    │                        │131,697元       │信用卡            │
│    │                        ├────────┼─────────┤
│    │                        │70,000元        │信用卡            │
├──┼────────────┼────────┼─────────┤
│三  │英商渣打銀行            │254,000元       │信用貸款          │
│    │                        ├────────┼─────────┤
│    │                        │73,180元        │信用貸款          │
├──┼────────────┼────────┼─────────┤
│四  │元大銀行                │174,624元       │信用卡            │
├──┼────────────┼────────┼─────────┤
│五  │友邦信用卡公司          │133,832元       │信用卡            │
├──┼────────────┼────────┼─────────┤
│六  │國泰世華銀行            │377,614元       │信用卡            │
├──┼────────────┼────────┼─────────┤
│七  │荷商荷蘭銀行            │193,982元       │信用卡            │
├──┴────────────┼────────┼─────────┤
│合               計           │1,742,929元     │                  │
└───────────────┴────────┴─────────┘


司法院資訊處製作；財團法人民間司法改革基金會備份。
